【裁判字號】    98,交上易,11
【裁判日期】    980409
【裁判案由】    過失致死等
【裁判全文】
臺灣高等法院高雄分院刑事判決        98年度交上易字第11號
上  訴  人  臺灣屏東地方法院檢察署檢察官
被      告  甲○○
上列上訴人因被告過失致死等案件，不服臺灣屏東地方法院97年
度交訴字第112 號中華民國97年12月23日第一審判決（起訴案號
：臺灣屏東地方法院檢察署97年度偵字第7023號），提起上訴，
本院判決如下：
    主  文
原判決撤銷。
甲○○服用酒類，不能安全駕駛動力交通工具而駕駛，處有期徒
刑貳月；又因過失致人於死，處有期徒刑拾月。應執行有期徒刑
拾壹月。
    事  實
一、甲○○於民國97年9 月5 日下午5 時許至5 時30分許，在屏
    東縣枋寮鄉○○村○○路131 號住處飲用啤酒，其後於同日
    下午6 時30分許，其吐氣所含酒精濃度仍達每公升0.6 －0.
    65毫克，已不能安全駕駛動力交通工具，甲○○猶騎乘PHA-
    065 號重型機車前往屏東縣枋寮鄉漁港某友人處。又於同日
    下午7 時30分許，甲○○吐氣所含酒精濃度仍達每公升0.56
    －0.57毫克，亦不能安全駕駛動力交通工具，甲○○復騎乘
    上開機車沿屏東縣枋寮鄉○○路由北向南行駛正欲返家，途
    經該路284 號前，本應注意車前狀況，並隨時採取必要之安
    全措施，而當時天候晴、夜間有照明、道路狀態乾燥、無障
    礙物、視距良好，亦無不能注意之情事，竟疏未注意潘文欽
    駕駛電動代步車同向行駛在前，因而閃煞不及，自後追撞潘
    文欽致人車倒地，造成潘文欽受有右側額顳部硬腦膜下出血
    、蜘蛛膜下出血併腦挫傷、胸腹部挫傷，甲○○亦受有傷害
    ，2 人均經送醫，甲○○於同日下午7 時45分許經抽血檢驗
    結果，血液中酒精濃度達每公升116mg/dl（換算吐氣所含酒
    精濃度為每公升0.55毫克），另潘文欽則延至97年9 月10日
    下午11時10分不治死亡。
二、案經甲○○於犯罪被發覺前向司法警察自首，再由屏東縣警
    察局枋寮分局報告臺灣屏東地方法院檢察署檢察官偵查起訴
    。
    理  由
一、被告陳垣邵於事實欄所載時間飲酒後，吐氣所含酒精濃度達
    每公升0.55毫克以上，仍駕駛機車，其後自後追撞同向行駛
    在前之被害人潘文欽，致被害人潘文欽送醫不治死亡等事實
    ，有道路交通事故現場圖、道路交通事故調查報告表(一)、(二)
    、枋寮醫院生化檢驗報告單及現場照片卷可稽 (見相驗卷第
    6 －8 、18、25－29頁），再被害人潘文欽因車禍受有右側
    額顳部硬腦膜下出血、蜘蛛膜下出血併腦挫傷、胸腹部挫傷
    ，經送醫後不治死亡之情，亦有枋寮醫療社團法人枋寮醫院
    診斷證明書、臺灣屏東地方法院檢察署檢察官相驗筆錄、相
    驗屍體證明書、屍體檢驗報告書在卷可參（見相驗卷第30－
    46 頁） 。又被告亦坦承上情在卷，核與上開證據相符，被
    告之自白即堪信為真正。
二、按汽車駕駛人飲用酒類或其他類似物後其吐氣所含酒精濃度
    超過每公升0.25毫克或血液中酒精濃度超過百分之0.05以上
    時不得駕車；又汽車行駛時，駕駛人應注意車前狀況，並隨
    時採取必要之安全措施，道路交通安全規則第114 條第2 款
    、第94條第3 項分別定有明文。再血液中酒精濃度通常每小
    時下降約10~19mg/dl，且血液中酒精濃度約為呼氣濃度之2
    千100 倍（法務部法醫研究所89清字第2303號函可參）。被
    告於97年9 月5 日下午7 時45分許經抽血檢驗結果，血液中
    酒精濃度達每公升116mg/dl（換算吐氣所含酒精濃度為每公
    升0.55毫克），依上開所述計算，被告於同日下午6 時30分
    許，其血液中酒精濃度達每公升126 －135mg/dl（換算吐氣
    所含酒精濃度為每公升0.6 －0.65毫克），於同日下午7 時
    30分許，其血液中酒精濃度達每公升118.5 －120.75mg/dl
    （換算吐氣所含酒精濃度達每公升0.56－0.57毫克）。另被
    告考領有駕駛執照，應熟知上開規定，且當時天候晴、夜間
    有照明、道路狀態乾燥、無障礙物、視距良好，有道路交通
    事故調查報告表(一)、(二)在卷足憑，被告復無不能注意之情事
    ，竟仍酒後駕車，且疏未注意被害人潘文欽駕駛電動代步車
    同向行駛在前，乃閃煞不及自後追撞被害人潘文欽致死，足
    見被告酒後已不能安全駕駛，且被告之過失行為與被害人潘
    文欽之死亡間有相當之因果關係，至為顯明。綜上所述，被
    告服用酒類，不能安全駕駛動力交通工具而駕駛，又因過失
    致人於死，事證明確，犯行堪以認定。
三、核被告所為，係犯刑法第185 條之3 服用酒類不能安全駕駛
    動力交通工具罪及同法第276 條第1 項過失致人於死罪。被
    告所犯上開2 罪間，犯意各別，犯罪構成要件不同，應予分
    論併罰。被告酒醉駕車因而致人死亡，依法應負刑事責任，
    就過失致人於死罪應依道路交通管理處罰條例第86條第1項
    規定加重其刑。再被告於過失致人於死犯罪未被發覺前向司
    法警察自首並接受裁判，已經證人即警員乙○○在本院結證
    明確 (見本院卷第51－54頁），就過失致人於死罪乃依刑法
    第62條規定減輕其刑。被告就過失致人於死罪之刑之加減應
    先加後減。
四、原審以被告犯行事證明確，予以論罪科刑，固非無見。惟查
    ：(一)被告係於97年9 月5 日下午7 時45分許經抽血檢驗，結
    果血液中酒精濃度達每公升116mg/dl，原判決認被告係於同
    日下午9 時23分許抽血檢驗，尚有未合。(二)被告於犯罪被發
    覺前向司法警察自首並接受裁判，已如前述，原判決認被告
    未符合自首要件，亦有未當。(三)被告前於80年間曾因過失致
    死罪，經法院判處有期徒刑5 月，緩刑3 年確定，有被告前
    案紀錄表附卷足憑，被告竟不知警惕在心，猶酒醉駕車因而
    致被害人死亡，且未賠償被害人家屬達成民事和解，犯後態
    度不佳，原審就過失致人於死罪量處有期徒刑7 月，尚有過
    輕。檢察官上訴意旨以量刑過輕，指摘原判決不當，為有理
    由，且原判決亦有上開可議，自應由本院將原判決關於被告
    部分撤銷改判。爰審酌被告行為後雖坦承犯行，但被告前曾
    因過失致死罪，經法院判處罪刑確定，有被告前案紀錄表附
    卷足憑，被告竟不知警惕在心，復明知酒後駕車對一般往來
    之公眾安全具有高度危險性，仍於服用酒類後騎乘機車，復
    追撞被害人潘文欽致死亡，造成難以彌補之損害，且迄未與
    被害人家屬達成和解，惡性難謂非重大等一切情狀，分別量
    處如主文所示之刑，並定其應執行刑。
據上論結，應依刑事訴訟法第369 條第1 項前段、第364 條、第
299 條第1 項前段，刑法第185 條之3 、第276 條第1 項、第51
條第5 款，道路交通管理處罰條例第86條第1 項，刑法施行法第
1 條之1 ，判決如主文。
本案經檢察官郭振昌到庭執行職務。
中    華    民    國    98    年    4     月    9     日
                  刑事第八庭    審判長法  官   洪兆隆
                                      法  官   陳志銘
                                      法  官   郭玫利
以上正本證明與原本無異。
不得上訴。
中    華    民    國    98    年    4     月    9     日
                                      書記官   楊茱宜
附錄本件判決論罪科刑法條
刑法第185 條之3 ：
服用毒品、麻醉藥品、酒類或其他相類之物，不能安全駕駛動力
交通工具而駕駛者，處1 年以下有期徒刑、拘役或科或併科15萬
元以下罰金。
刑法第276 條第1項：
因過失致人於死者，處2 年以下有期徒刑、拘役或2 千元以下罰
金。


司法院資訊處製作；財團法人民間司法改革基金會備份。
